臺灣臺中地方法院民事簡易判決
111年度豐簡字第633號
原      告  王素雲  
被      告  古慧婷  

上列當事人間請求返還不當得利等事件，本院於民國111年9月20
日言詞辯論終結，判決如下：
    主    文
被告應給付原告新臺幣330,000元，及自民國111年6月1日起至清
償日止，按年息百分之5計算之利息。
訴訟費用由被告負擔。
本判決得假執行。
事實及理由
一、原告主張：緣原告於民國110年11月15日遭真實年籍、姓名
    不詳之詐欺成員透過通訊軟體LINE聯繫，佯稱係原告胞弟，
    因急缺貨款需要現金，致原告陷於錯誤，而依詐欺成員之指
    示，匯款新臺幣（下同）33萬元至被告臺中商業銀行帳號00
    0-000000000000之帳戶（下稱系爭帳戶），致原告因此受有
    33萬元之損害，此有臺灣臺中地方檢察署檢察官111年度偵
    字第8298號不起訴處分書可稽。為此，爰依侵權行為或不當
    得利之法律關係，請求擇一為有利之判決。並聲明：被告應
    給付原告33萬元，及自支付命令送達翌日起至清償日止，按
    年息百分之5計算之利息。
二、被告則以：
　㈠被告於110年11月間因欲辦理貸款，瀏覽臉書社群網站而受真
    實年籍不詳之詐欺成員詐騙，向被告偽稱要做財力證明，會
    有錢匯入被告銀行帳戶，使被告陷於錯誤，因而提供系爭帳
    戶，並佯稱要求被告配合簽訂合作合約書之方式，利用被告
    將匯入系爭帳戶之金錢提領返還，故被告僅單純認為既已申
    請代辦貸款，且有簽訂合作合約書，匯入系爭帳戶之金錢應
    屬代辦公司所有，即應依約履行返還，且被告發現系爭帳戶
    遭凍結後立刻報警處理，故被告係遭詐欺成員詐取系爭帳戶
    之受害人，亦未因交付系爭帳戶及提領款項而直接收受任何
    報酬，連貸款均無法辦成，而無詐欺原告之意思，此可參臺
    灣臺中地方檢察署檢察官111年度偵字第8298號不起訴處分
    書、臺灣高等檢察署臺中分署111年度上聲議字第1612號駁
    回再議處分、臺灣臺中地方檢察署檢察官111年度偵字第127
    02號不起訴處分書。
　㈡詐欺成員利用被告經濟弱勢，急需貸款而願意遷就之弱點，
    騙取被告系爭帳戶，趁被告尚未察覺前充作人頭帳戶，供作
    詐欺取財短暫之用，此亦非僅憑學識、工作或社會經驗即可
    全然知悉，難認被告因此而有欠缺善良管理人之注意義務，
    即不得謂被告有過失成立侵權行為。
　㈢又被告不知無法律上原因，就原告受騙匯入33萬元至系爭帳
    戶時為善意受領人，而被告係受詐欺成員利用而分別提領28
    萬元及5萬元，共計33萬元予詐欺成員，就原告請求返還之
    時，所受利益早已不存在，自難令被告負返還或償還價額之
    責，亦不能因此更受損害等語，資為抗辯。並聲明：原告之
    訴駁回。
三、本院得心證之理由：
　㈠本件原告受詐欺成員詐欺致其陷於錯誤，而依詐欺成員之指
    示，匯款33萬元至被告之系爭帳戶等事實，業據原告提出臺
    灣臺中地方檢察署檢察官111年度偵字第8298號不起訴處分
    書影本為證，並有本院依職權調閱上開偵查卷宗在卷可憑，
    被告對此部分事實並不爭執，應堪信原告前述之主張為真實
    。
  ㈡按過失不法侵害他人之權利者，應負損害賠償責任。而過失
    之有無，應以是否怠於「善良管理人之注意」為斷者。所謂
    「善良管理人之注意」係指依交易上一般觀念，認為有相當
    知識經驗及誠意之人應盡之注意而言。此外，共同侵權行為
    之成立，以各加害行為有客觀的共同關連性，亦即各加害行
    為均為其所生損害之共同原因為已足，不以各行為人間有意
    思聯絡為必要，其行為係出於故意或過失，在所不問，雖僅
    其中一人為故意，他為過失，亦得成立（最高法院83年度臺
    上字第742號判決意旨參照）。
  ㈢觀諸被告於臺灣臺中地方檢察署檢察官111年度偵字第8298號
    刑事案件時曾辯稱：伊係遭真實姓名年籍不詳之人辦理貸款
    ，對方向伊稱要做財力證明，會有錢匯入系爭帳戶製造金流
    ，伊始出借系爭帳戶；對於匯款來源不清楚，找伊取款之人
    伊亦不知道是誰；對方應該是要幫伊製造假的金流等情。惟
    近年政府法令不斷宣導不能將本人帳戶、存摺、提款卡、密
    碼等個人金融資料或交易工具，交給陌生人，以防止助長詐
    欺犯罪或受人利用從事犯罪工具，且設置反詐騙專線165電
    話，近來甚有修法將提供帳戶之行為列為洗錢犯罪之爭議，
    此為國內公眾所周知，亦為本院從事審判上職務所知之事實
    。被告為國中畢業學歷、職業為工（見第8928號偵卷第23頁
    ），足認被告係具有相當社會經驗之人，依其智識經驗，對
    於將自己申設之系爭帳戶提供予陌生人使用，恐遭陌生人用
    於詐欺他人一情，客觀上自應有所預見。於此客觀上可預見
    之情形下，被告仍貿然將系爭帳戶提供予真實年籍、姓名不
    詳之人使用，從一般社會交易上具有相當知識經驗及誠意者
    之角度以觀，自難認其已盡應負之注意義務，而屬違反善良
    管理人之注意，具有侵權行為之過失甚明。而被告因過失將
    系爭帳戶提供予詐欺成員使用，客觀上使詐欺成員容易遂行
    詐欺他人之侵權行為，對於原告因詐欺而受之財產損害結果
    具有相當因果關係，又被告因過失將系爭帳戶交付屬於詐欺
    成員之陌生人使用，主觀上雖非明知交付對象為詐欺成員，
    故意交付系爭帳戶相關物品，而與詐欺成員乃故意對原告施
    用詐術之情形有別，然被告過失交付系爭帳戶資料之行為，
    與詐欺成員故意對原告施用詐術之行為，同為原告受有前述
    損害之原因，且被告前述過失交付系爭帳戶之行為，使詐欺
    成員易於遂行詐欺原告之犯行，具有客觀上之關連性，自應
    連帶負損害賠償責任。
  ㈣雖被告所涉幫助詐欺犯嫌，經檢察官偵查後作成不起訴處分
    ，然刑法上幫助詐欺罪或幫助洗錢罪嫌之成立要件，須以行
    為人主觀上具有幫助之「故意」為要件，與民法上共同侵權
    行為，僅需行為人主觀上具有「過失」之情形有別。是自難
    以被告所涉刑事案件經檢察官偵查後為不起訴處分乙節，遽
    論被告無須負擔民事賠償責任。故原告依民法侵權行為法律
    關係請求被告給付33萬元，即屬有據。
四、末按給付無確定期限者，債務人於債權人得請求給付時，經
    其催告而未為給付，自受催告時起，負遲延責任。其經債權
    人起訴而送達訴狀，或依督促程序送達支付命令，或為其他
    相類之行為者，與催告有同一之效力。民法第229條第2項定
    有明文。又遲延之債務，以支付金錢為標的者，債權人得請
    求依法定利率計算之遲延利息。但約定利率較高者，仍從其
    約定利率。應付利息之債務，其利率未經約定，亦無法律可
    據者，週年利率為百分之五，民法第233條第1項、第203條
    亦有明文。經查，本件原告對被告侵權行為損害賠償之債權
    ，核屬無確定期限之給付，既經原告聲請支付命令而支付命
    令於111年5月31日送達於被告，有送達證書可憑（見司促卷
    第29頁），被告迄未給付，當應負遲延責任。是原告請求自
    支付命令送達被告翌日即111年6月1日起，按年息百分之5計
    算之法定遲延利息，核無不合。
五、綜上所述，原告依侵權行為之法律關係，請求被告給付原告
    33萬元，及自111年6月1日起至清償日止，按年息百分之5計
    算之利息，為有理由，應予准許。至於原告依侵權行為及不
    當得利法律關係請求本院擇一為其勝訴之判決，屬訴之選擇
    合併，本院既認原告依侵權行為法律關係所為請求為有理由
    ，並為原告勝訴之判決，則原告另依不當得利法律關係請求
    部分，即無需加以審究，附此敘明。
六、本件係依民事訴訟法第427條第1項規定訴訟適用簡易程序所
    為被告敗訴之判決，依同法第389條第1項第3款規定，應依
    職權宣告假執行。
七、訴訟費用負擔之依據：民事訴訟法第78條。
中　　華　　民　　國　　111 　年　　9 　　月　　30　　日
                  豐原簡易庭    法  官  廖弼妍
如不服本判決，應於送達後20日內，向本院提出上訴狀並表明上
訴理由，如於本判決宣示後送達前提起上訴者，應於判決送達後
20日內補提上訴理由書（須附繕本）。如委任律師提起上訴者，
應一併繳納上訴審裁判費。
以上為正本係照原本作成。　　　　　　　　　
中　　華　　民　　國　　111 　年　　9 　　月　　30　　日
                                書記官  陳貴卿